【裁判字號】    99,台上,7645
【裁判日期】    991209
【裁判案由】    妨害性自主
【裁判全文】
最高法院刑事判決            九十九年度台上字第七六四五號
上  訴  人  林韋穎
選任辯護人  王培欣律師
上列上訴人因妨害性自主案件，不服台灣高等法院花蓮分院中華
民國九十八年六月三十日第二審判決（九十八年度上訴字第一一
五號，起訴案號：台灣台東地方法院檢察署九十七年度偵字第一
一五七號），提起上訴，本院判決如下：
    主  文
原判決撤銷，發回台灣高等法院花蓮分院。
    理  由
本件原判決認定上訴人林韋穎有其事實欄所載犯行，因而撤銷第
一審諭知上訴人無罪之判決，改判論其以對於未滿十四歲之女子
，以強暴之方法而為猥褻罪，量處有期徒刑三年六月；固非無見
。
惟查：(一)、審理事實之法院，對於案內與待證事實有重要關係，
而屬依法應予調查之證據，茍未依法調查或雖已調查而未調查明
白，即與證據未經調查無異，如率行判決，其判決當然為違背法
令。又證據之證明力，固屬於法院判斷之自由，但不得違背經驗
法則及論理法則，如其判斷仍存有疑竇，則在應予調查之證據究
明釐清前，尚難遽採為被告有利或不利之認定。檢察官起訴上訴
人對未滿十四歲之被害人Ａ女（姓名、年籍詳卷）強制性交得逞
，涉犯刑法第二百二十二條第一項第二款加重強制性交罪嫌。Ａ
女於警詢中稱：「被告（指上訴人）靠過來，拉我的右手，開始
親我的臉頰、嘴唇，說他想要，我一直把他的手拉開，不讓他親
我碰我，但他硬要，還把腳跨過我身上，左手壓住我的手，右手
扯我的裙子及內搭褲，我抵擋也沒用，裙子及內搭褲都被他拉下
來，他就用腳把我腳撐開，直接用他的性器插入我的陰道內抽動
，我一直用力推他，但根本推不動」；於偵查中證稱：「他就過
來抱我，說他想要，我說我不要，他就把我翻過來，強吻我，掀
我的裙子拉我的內褲，我推他，他硬把我的內褲脫下來，並用他
腳把我的腳分開，他用兩隻手壓住我的手，身體壓在我的身上，
用他的生殖器插入我的生殖器內，當時我覺得很羞恥，有叫，但
不敢叫很大聲，也不是很小聲」；於第一審證稱：「後來被告一
直用他的腳扣住我的腳，我有用手推被告，被告用陰莖一直在我
的陰道外面摩擦，很久才停止，他沒有用陰莖插入我的陰道，他
強迫我時，我有掙扎反抗，也有哭喊求救，說不要，不要靠近我
，被告要性侵害我時，我用手推被告，因我抵抗的關係，被告沒
有用陰莖插入」等語。證人 00000000A（姓名、年籍詳卷）於警
詢中證稱：隔天與Ａ女離開楊○○家走到停機車的地方，對伊說
，上訴人在楊○○家強迫她發生性行為，說上訴人強脫其內搭褲
，她有掙扎仍被脫掉內搭褲而性侵得逞；於偵查中證稱：一開始
伊與Ａ女睡另外一間，楊○○單獨睡一間，後來上訴人拉Ａ女睡
另外一間，隔天Ａ女說昨天晚上訴人強行脫她褲子作性行為；於
第一審證稱：原本伊跟Ａ女一起睡，後來上訴人就將Ａ女帶走，
伊被楊○○帶到一間有冷氣的房間。隔天早上，Ａ女有跟伊說遭
上訴人性侵害。是伊問Ａ女，昨天有無發生任何事情，Ａ女原本
不說，然後還是跟伊說，她被性侵等語。Ａ女遭性侵時，上訴人
之陰莖有無插入其陰道，乃Ａ女親身經歷之單純事實問題，與年
齡之長幼或對性事之經驗、了解是否有必然關係，尚非無疑。Ａ
女對其親身經歷之單純事實即上訴人之陰莖有無插入其陰道，前
後陳述不一，是否另有隱情，原審未予究明釐清，遽以Ａ女係民
國八十三年八月出生，案發時年僅十三歲，之前並未與任何男性
有性行為，對男女性事恐懵然不懂，於九十八年二月十七日在第
一審陳述時，年紀已稍長，對性事應較了解，所稱在第一審所述
是對等語，與其人生歷練吻合，自不能以此部分之不同而全部否
認其陳述之真實性云云，認Ａ女於第一審所稱上訴人僅以陰莖在
其陰道外面摩擦，並未插入陰道等語，較為真實可信，而對Ａ女
及00000000A 上開不利於上訴人之證詞，未為取捨論述說明，尚
嫌速斷及理由不備。(二)、Ａ女於第一審證稱：「後來被告一直用
他的腳扣住我的腳，我有用手推被告，被告用陰莖一直在我的陰
道外面摩擦，很久才停止，他沒有用陰莖插入我的陰道，他強迫
我時，我有掙扎反抗，也有哭喊求救，說不要，不要靠近我，被
告要性侵害我時，我用手推被告，因我抵抗的關係，被告沒有用
陰莖插入」等語（見一審卷九十八年二月十七日審判筆錄）。如
果無訛，上訴人究係出於強制性交或強制猥褻之犯意而為本件性
侵害行為，攸關其成立罪名（究應成立加重強制性交未遂罪或加
重強制猥褻罪）之認定。實情如何？原審亦未詳加調查釐清，而
於判決內論述明白，亦嫌調查未盡及理由欠備。上訴人上訴意旨
指摘原判決不當，尚非全無理由。應認有撤銷原判決發回更審之
原因。
據上論結，應依刑事訴訟法第三百九十七條、第四百零一條，判
決如主文。
中    華    民    國  九十九  年   十二   月    九    日
                      最高法院刑事第七庭
                          審判長法官  洪  文  章  
                                法官  王  居  財  
                                法官  郭  毓  洲  
                                法官  黃  梅  月  
                                法官  沈  揚  仁  
本件正本證明與原本無異
                                      書  記  官  
中    華    民    國  九十九  年   十二   月   十四   日
                                                     Ｍ

司法院資訊處製作；財團法人民間司法改革基金會備份。
